【裁判字號】    97,抗,588
【裁判日期】    971223
【裁判案由】    假扣押
【裁判全文】
臺灣高等法院臺中分院民事裁定           97年度抗字第588號
抗  告  人  乙○○
上列抗告人與相對人甲○○間假扣押事件，對於中華民國97年9
月19日臺灣臺中地方法院97年度裁全字第7169號裁定，提起抗告
，本院裁定如下：
    主  文
原裁定廢棄。
相對人在原法院之聲請駁回。
聲請及抗告費用由相對人負擔。
    理  由
一、本件相對人於原法院聲請意旨略以：兩造間之夫妻財產為聯
    合財產制，於婚姻關係存續中以抗告人名義購買房地，市價
    共計新台幣（下同）400萬元，於離婚後相對人得向抗告人
    請求給付200萬元之剩餘財產分配，為保全日後之強制執行
    ，願供擔保以代釋明，請准許就抗告人財產150萬元之範圍
    內予以假扣押等語。
二、原法院則以：相對人所主張之請求，依其提出之起訴狀影本
    ，可認為有相當之釋明，又相對人主張之假扣押原因，雖未
    能盡釋明之責，惟相對人既陳明願供擔保，應認足補釋明之
    欠缺，而准許相對人供擔保後，得為假扣押。
三、抗告意旨略以：相對人未釋明其請求及假扣押之原因，既未
    先釋明，法院即不得命為假扣押，必因釋明後而有不足，始
    得以擔保補釋明之不足。再者，兩造之婚姻訴訟業經原法院
    以97年度婚字第585號判決，依該判決之內容，抗告人財產
    總額為529,760元，相對人總財產則為4,065,600元，兩者相
    差近8倍之懸殊，抗告人財產僅為相對人財產之8分之1，相
    對人對伊有何剩餘財產分配之請求？兩造離婚官司纏訟半年
    之久，伊財產絲亳未變動，相對人又有何假扣押之原因？相
    對人對上開假扣押之要件均未釋明，為此求予廢棄原裁定，
    並駁回相對人之聲請等語。
四、按「請求及假扣押之原因，應釋明之。前項釋明如有不足，
    而債權人陳明願供擔保或法院認為適當者，法院得定相當之
    擔保，命供擔保後為假扣押。」民事訴訟法第526條第1項、
    第2項規定甚明。所謂假扣押之原因，即債務人有日後不能
    強制執行或甚難執行之虞或應在外國為強制執行者是也，同
    法第523條亦有明文。諸如債務人浪費財產、增加負擔、或
    就其財產為不利益之處分，將達於無資力之狀態、或移住遠
    地、逃匿無蹤或隱匿財產等情形均屬之。債權人就假扣押之
    原因，依法有釋明之義務，亦即需提出可使法院信其主張為
    真實之證據，必待釋明有所不足，而債權人陳明願供擔保後
    ，始得准為假扣押；若債權人未釋明假扣押之原因，即不符
    假扣押之要件，尚不能因債權人陳明願供擔保，即認足補釋
    明之欠缺，而為假扣押。
五、本件相對人就其所主張之假扣押請求，固提出起訴狀為釋明
    ，然就本件假扣押之原因，僅空言房地恐遭移轉云云，並未
    提出可使法院信其主張為真實之證據，難認已盡釋明之義務
    ，本院將抗告狀繕本送達相對人，並於97年12月10日通知相
    對人表示意見，惟相對人迄未提出任何可即時調查之證據以
    為釋明，揆諸前開說明，難認相對人已為釋明，是其所為本
    件假扣押之聲請，自屬不應准許。相對人雖辯稱抗告人提起
    本件抗告已逾不變期間，且本件假扣押事件業已查封完畢，
    抗告人對於執行法院所為屬於強制執行之處分性質之裁定，
    如有不服應向執行法院聲明異議，其逕行提起抗告，即非合
    法等語。經查：不變期間之起算係以抗告人收受送達時起算
    ，原裁定於97年10月28日送達於抗告人，有送達文書附卷可
    稽，則抗告人於97年11月6日提起本件抗告，尚未逾不變期
    間。又抗告人對原裁定聲明不服，顯非執行程序開始後執行
    法院查封之標的是否合法適當，債務人得否聲明異議之問題
    ，相對人以此答辯，亦非可取。從而，抗告意旨指摘原裁定
    不當，求予廢棄，於法有據，應由本院予以廢棄，爰改諭知
    如主文第二項所示。
六、據上論結，本件抗告為有理由，爰依民事訴訟法第492條、
    第95條、第78條，裁定如主文。
中    華    民    國    97    年    12    月    23    日
                  民事第六庭    審判長法  官  袁再興
                                      法  官  陳賢慧
                                      法  官  吳惠郁
以上正本係照原本作成。
再為抗告應以適用法規顯有錯誤為理由，並經本院之許可，該許
可以原裁定所涉及之法律見解具有原則上之重要性者為限。
如提起再抗告者應於裁定送達後10日內向本院提出抗告理由狀（
須按照他造人數附具繕本）並繳納抗告裁判費新臺幣1,000元，
同時委任律師或具有律師資格之關係人為代理人。
                                      書記官  江玉萍
中    華    民    國    97    年    12    月    23    日
                                                      Ｍ


司法院資訊處製作；財團法人民間司法改革基金會備份。
